臺灣基隆地方法院民事判決
109年度訴字第176號
原      告  阮佳俊  
訴訟代理人  林銘龍律師
被      告  吳胡慧玉

訴訟代理人  鄧啟宏律師（法扶律師）
上列當事人間損害賠償等事件，本院於民國110年10月14日言詞
辯論終結，判決如下：
    主  文
被告應給付原告新臺幣陸拾貳萬貳仟捌佰陸拾元，及自民國一百
零九年四月十六日起至清償日止，按週年利率百分之五計算之利
息。
訴訟費用由被告負擔。
本判決於原告以新臺幣貳拾萬柒仟陸佰貳拾元，為被告供擔保後
，得假執行。但被告如以新臺幣陸拾貳萬貳仟捌佰陸拾元，為原
告預供擔保後，得免為假執行。
    事實及理由
一、按訴狀送達後，原告不得將原訴變更或追加他訴。但請求之
    基礎事實同一者，不在此限，民事訴訟法第255條第1項第3
    款分別定有明文 。所謂請求之基礎事實同一，係指變更或
    追加之訴與原訴之主要爭點有其共同性，各請求所主張之利
    益在社會生活上可認係屬同一或關連之紛爭，而就原請求之
    訴訟及證據資料，於繼續審理時，在相當程度範圍內具有同
    一性或一體性，得期待於後請求之審理予以利用，俾先後兩
    請求得在同一程序中一併解決，避免重複審理者，自屬之（
    最高法院90年度台抗字第287號裁定意旨參照）。本件原告
    原起訴主張民法第184條第1項、第191條第1項規定為請求權
    基礎，嗣於訴訟進行中之民國110年10月14日言詞辯論期日
    當庭追加民法第185條第1項之規定為本件之請求權基礎。本
    院審酌原告所為屬訴訟標的之追加，其追加後與原訴之主要
    爭點具有共同性，在社會生活上應屬同一紛爭，且可繼續使
    用原訴之證據資料，於法應予准許。
二、原告之主張：
  ㈠原告起訴主張：
    原告係基隆市○○區○○街00巷0號3樓房屋（下稱系爭房屋）之
    所有權人，基隆市○○區○○街00巷0號4樓房屋（下稱3號4樓房
    屋）則為被告所有。民國107年間，因系爭房屋所在3號大樓
    多數樓層發生嚴重之漏水，被告告知原告及其他樓層之住戶
    係因隔壁棟5號大樓住戶未於頂樓加蓋遮雨棚所致，嗣經各
    樓層住戶與73巷5號4樓住戶多次協調後，終於109年1月間，
    在該大樓頂樓施作遮雨棚。不料，系爭房屋之漏水狀況完全
    未有改善，屋內天花板、牆壁、地板、和室、傢俱等，均因
    漏水而嚴重毀損，導致系爭房屋完全無法居住使用。嗣原告
    委由2名專業之水電土木師傅前來會勘檢查後，經由其等告
    知系爭房屋漏水之原因，係因3號4樓房屋之水管破裂所致。
    原告嗣乃將上情告知予被告，經其修繕後，系爭房屋隨即停
    止漏水，且迄今未曾有漏水之情形。惟系爭房屋經原告委請
    訴外人勇漢環藝工程有限公司（下稱勇漢公司）估價後，修
    繕費用為新臺幣（下同）622,860元，原告乃多次向被告洽
    詢賠償事宜，然均未獲被告置理。嗣原告乃再委請律師寄發
    律師函予被告請被告前來洽商，惟仍未獲被告置理。為此，
    爰依民法第184條第1項前段、第185條第1項、第191條第1項
    之規定，請求被告賠償系爭房屋因漏水所受之損害。並聲明
    ：被告應給付原告622,860元，及自起訴狀繕本送達被告之
    翌日起，按週年利率百分之5計算之利息；原告願供擔保，
    請准宣告假執行。
　㈡對於被告抗辯之陳述：
　1.被告抗辯原告至遲於兩造於103年11月間調解時，即已知悉
    系爭房屋有漏水之情形，原告卻遲於109年4月9日始提起本
    件訴訟，顯已罹於2年之請求權時效云云。然被告所稱調解
    ，係因系爭房屋所在3號大樓多數樓層發生嚴重之漏水，被
    告告知原告及其他樓層之住戶係因5號大樓4樓住戶未於頂樓
    加蓋遮雨棚所致，而由包含兩造之各樓層住戶邀同5號樓4樓
    住戶進行協商，與被告所有之3號4樓房屋水管破裂，導致系
    爭房屋漏水無涉。實則，系爭5號大樓於109年施作遮雨棚後
    ，系爭房屋及所在部分樓層仍持續漏水，且日益嚴重，嗣包
    括原告在內之各樓層住戶始發現房屋漏水之原因，實係被告
    所有之3號4樓房屋水管破裂所導致。故原告與其他樓層之住
    戶始會於109年2月間找來專業之水電人員至現場會勘，確認
    系爭房屋漏水之原因實係3號4樓房屋水管破裂所導致。從而
    ，原告係於109年2月間始知悉系爭房屋漏水之原因，且3號4
    樓房屋水管破裂導致系爭房屋持續漏水至109年2月間，則原
    告對於被告侵權行為損害賠償請求權時效，自應自109年2月
    間起算，迄至本件訴訟起訴時，並未罹於時效。
　2.按公寓大廈管理條例第6條規定：「住戶應遵守下列事項：
    一、於維護、修繕專有部分、約定專用部分或行使其權利時
    ，不得妨害其他住戶之安寧、安全及衛生」、第10條第1項
    規定：「專有部分、約定專用部分之修繕、管理、維護，由
    各該區分所有權人或約定專用部分之使用人為之」，已明定
    公寓大廈住戶之責任及義務。據此，被告本即需定期管理維
    護及修繕3號4樓房屋之水管等設施。甚且，3號4樓房屋之屋
    齡已有數十年以上，其中之管線均可能因為老舊而有破損之
    情形，更應隨時注意檢視維護修繕，卻完全未予為之，其對
    系爭房屋所受損害，主觀上自有故意過失。況被告早於107
    年間，即已知悉包括系爭房屋在內以下樓層均發生嚴重漏水
    之狀況，卻仍未任何檢視維護修繕3號4樓房屋漏水之狀況，
    而故意向包括原告在內之相關住戶推諉責任稱係隔壁棟頂樓
    所致，更顯被告或根本明知或可得而知漏水乃係其房屋內水
    管漏水所致，卻完全未為任何處理修繕。且按民法第191條
    第1項規定：「土地上之建築物或其他工作物所致他人權利
    之損害，由工作物之所有人負賠償責任，並未如民法第184
    條第1項以故意過失為要件，被告自應就其房屋所造成原告
    權利之損害負賠償責任。
　3.被告抗辯3號4樓房屋之水費並無增加，否認系爭房屋漏水係
    為3號4樓房屋水管破裂所導致。惟系爭房屋經由專業機關鑑
    定後，業已確定漏水之原因確為3號4樓房屋水管破裂所導致
    ，且被告所有之3號4樓房屋水費之增加或減少，其原因所在
    多有，與3號4樓房屋之水管有無破裂根本無關聯性。再者，
    若以系爭房屋因漏水之和室房間為例，其面積為7.92平方米
    ，而1度的水1立方米，可以使系爭房屋和式房間積水25.2公
    分高，2度的水2立方米，可以使系爭房屋和式房間積水37.8
    公分高，4度的水4立方米，可以使系爭房屋和式房間積水50
    .5公分高。實則，系爭房屋地板淹水之高度至少約3公分，
    且被告所提之用水證明，其中最低度數為32度，最高度數為
    51度，中間落差19度，根本不足以佐證被告抗辯3號4樓房屋
    沒有漏水之情事。蓋因我國水費之便宜，只要區區1度水，
    花費9元，就足以造成淹水之狀況，足證被告之前揭抗辯並
    不可採。
　4.被告藉口否認曾聽到加壓馬達24小時運轉之聲音，進而主張
    系爭房屋之漏水與3號4樓房屋無關，然其主張於系爭房屋經
    由專業鑑定機關鑑定後，為鑑定機關所不採。實則，加壓馬
    達是需要一定程度的失壓，才會啟動，而埋藏在牆壁內水管
    破裂之滲水量，根本不足以啟動，由此亦可說明為何被告聲
    稱3號4樓房屋之水費未大幅增加之理由。再者，被告裝設加
    壓馬達，因使用時會提高進水壓力，亦係造成3號4樓水管破
    裂之原因。由此更足證明系爭房屋之漏水係可歸責被告之原
    因。
　5.系爭房屋漏水原因之鑑定，係經由鑑定機關專業之調查，鑑
    定報告並已詳述所採鑑定結論之理由及依據，並無任何矛盾
    之處。而依鑑定結論，系爭房屋因漏水所導致之「全面性損
    害」（即除系爭房屋廚房部分）係肇因於3號4樓房屋之水管
    破裂，此部分之損害即應全數由被告負擔。又原告所提工程
    報價單所列品項及費用，經鑑定機關認定為合理可據以引用
    ，而該估價單所列品項均屬上開鑑定結論所指「全面性損壞
    」，是其維修費用622,860元即應全數由被告負責賠償。退
    步言之，前揭估價單所列品項縱然包括系爭房屋與5號大樓
    交界牆面損壞之維修部分，而該部分損害之原因經鑑定機關
    認定3號4樓房屋水管破裂及5號大樓屋頂漏水所共同肇致，
    惟被告就系爭房屋之該部分損害，仍應負擔共同侵權行為損
    害賠償責任，依法原告得單獨對其求償全部數額。
　6.本件原告乃係請求因被告所致系爭房屋受侵害之損失，而以
    回復原狀為目的所需支出之必要費用，與房屋本身之屋齡完
    全無涉，自無所謂被告所辯以屋齡為計算而主張折舊之必要
    ，更遑論被告所稱系爭房屋於折舊後已超過失用年限而無價
    值，所以被告將系爭房屋毀損，可以完全不負損害賠償責任
    ，豈不荒謬。　　
三、被告之答辯：
　㈠原告指稱因被告所有3號4樓房屋之水管破裂，致使系爭房屋
    漏水受損云云。然原告之妻於103年間即知系爭房屋有漏水
    之情形，為解決漏水之問題，被告與原告之妻及系爭3號大
    樓之其他住戶乃要求漏水處之屋主即5號4樓住戶游家豪於10
    3年11月18日至基隆市暖暖區調解委員會（下稱暖暖調解委
    員會），因調解未果，雙方乃再於108年12月24日至暖暖調
    解委員會進行第二次調解，嗣經達成協議於5號5樓頂施作遮
    雨棚，於109年1月間遮雨棚施作完成後，即無漏水情事。再
    者，系爭房屋於103年間即有漏水之情事，該屋之漏水果係3
    號4樓房屋水管破裂所致，則何以3號4樓之水費並無大幅增
    加之情形。此外，3號4樓房屋如欲使用自來水，必須透過加
    壓馬達加壓將水送往4樓，如該屋水管破裂，則加壓馬達勢
    必24小時運作不中斷，然被告自始至終均未曾聽聞加壓馬達
    24小時運轉之聲音。又系爭房屋漏水果係3號4樓房屋水管破
    裂所致，則系爭房屋受損處應僅侷限於水管破裂處附近，然
    由原告所提出系爭房屋受損照片觀之，其受損之情形遍及全
    屋，此與一般水管破裂造成之損害情形並不相同，足證原告
    所述顯與事實不符。
　㈡基隆市○○○○○○○○○○○○○○○○○○○○○○○○00巷0號4樓水管檢修之洪
    先生確認，檢修內容為給水管。故確認4樓以下各戶漏水水
    源有二：1.73巷5號屋頂漏水。2.73巷4樓水管漏水」等語。
    然該熱水給水管為牆壁所包覆，一般人難以發現該給水管是
    否完好無損害，且如課予一般人平常即應注意牆內給水管是
    否完好之義務，無異強將過苛之責任加於一般民眾。因此，
    不應單純以給水管是否破裂，即認被告對於給水管之破損具
    有可歸責性。再者，被告於得知3號4樓房屋之水管可能有破
    裂之情形時，即委由鑑定報告所指之洪先生檢修，足徵被告
    並非推諉之人，而無可歸責性、違反性。此外，3號4樓房屋
    之水費無大幅增加之情事，被告亦未曾聽聞加壓馬達24小時
    運轉之聲音，顯然被告已盡相當之注意防免損害之發生。
　㈢上開鑑定報告載稱：「故確認4樓以下各戶漏水水源有二：1.
    73巷5號屋頂漏水。2.73巷4樓水管漏水」等語，然又認「依
    以往建築漏水調查經驗，局部結構損壞漏水通常在局部位置
    經裂縫或直接滲透混凝土成局部滴漏或潮濕狀況。全部性滲
    漏除非上層全積水外，大概都是透過管線本身或混凝土內管
    線老舊後產生之縫隙及毛細管現象到處串流。以本案3樓以
    下漏水狀況，併4樓檢修給水管後之漏水變化，應與前述第
    二種情形相似，應屬4樓管線漏水」，復認「73巷5號屋頂漏
    水並非經結構縫隙直接到達73巷3號各戶外牆滲入牆內，而
    是與73巷3號4樓一樣逐層向下滲漏」。是該鑑定報告既認73
    巷5號屋頂漏水，是與73巷3號4樓一樣逐層向下滲漏，當然
    也會透過毛細管現象到處串流，進而造成系爭房屋之損害，
    然鑑定報告對此未詳加說明，且前後論理矛盾。
　㈣原告主張系爭房屋因漏水所受損害為622,860元，然未計算折
    舊，已有不當。另依行政院所頒固定資產耐用年數表，原告
    所稱損害係屬耐用年數表第二項房屋附屬設備號碼「10205
    」所示設備，其耐用年限應為10年，然系爭房屋屋齡已超過
    10年以上，該等設備之使用年數均已超過耐用年數，經折舊
    後，均已無剩餘價值。再系爭房屋並無和室價高地板及門斗
    組，原告請求此部分之損害，顯屬無據。
　㈤退步言之，縱認系爭房屋係因3號4樓房屋水管破裂而漏水，
    原告因此受有損害，然上開鑑定報告已明確認定「與73巷5
    樓交界之牆面損害原因判定73巷3號4樓水管破裂、73巷5樓
    屋頂漏水各佔一半。該部分工程費用請申請人（即原告）洽
    原報價單位計算後逕予區分」等語，惟依原告所提系爭房屋
    受損照片，可知原告係請求被告全數賠償之範圍係包含系爭
    房屋與5號大樓交界牆面損壞之損失，與上開鑑定結論不合
    ，並無理由。
　㈥原告之妻於103年間即知系爭房屋有漏水之情形，為解決漏水
    之問題，被告、原告之妻及系爭大樓之其他住戶乃與5號4樓
    住戶游家豪協商解決如何解決漏水之問題，此有103年11月7
    日寄送之暖暖調解委員會之調解通知可稽。是原告早於103
    年即已知悉系爭房屋漏水所受之損害，但其卻遲於109年4月
    9日始提起本件訴訟，顯已罹於民法第197條第1項之2年消滅
    時效。
　㈦並聲明：原告及假執行之聲請均駁回；如受不利判決，願供
    擔保，請准宣告免為假執行。　　　
四、本院之判斷：
　　本件原告主張其系爭房屋之所有權人，3號4樓房屋則為被告
    所有。109年1月間，系爭房屋因漏水問題經兩造及系爭房屋
    所在大樓、5號大樓4號住戶協調後，在5號大樓頂樓施作遮
    雨棚。然系爭房屋內天花板、牆壁、地板、和室、傢俱等，
    均因漏水而嚴重毀損，嗣原告於委請勇漢公司估價後，估得
    系爭房屋之修繕費用為622,860元等事實，業據原告提出系
    爭房屋之建物所有權狀、建物登記第一類謄本、房屋稅單、
    系爭房屋屋內受損照片、3號4樓房屋之建物登記第一類謄本
    等件為證，並經本院依職權調取3號4樓房屋之房屋稅籍資料
    附卷可佐，且為兩造所不爭執，復系爭房屋經本院依職權函
    請基隆市建築師公會鑑定後，認定系爭房屋與鑑定履勘前確
    曾有漏水之情形，此亦有鑑定機關出具之鑑定報告附卷可憑
    （見鑑定報告第6頁），自堪信為真實。本件原告主張系爭
    房屋係因被告所有之3號4樓房屋水管破裂而導致漏水，致系
    爭房屋內天花板、牆壁、地板、和室、傢俱等，均因漏水而
    嚴重毀損，經估價後，須支出622,860元之修繕費用，爰依
    民法第184條第1項、第185條第1項、第191條第1項之規定，
    請求被告給付其622,860元及遲延利息，然為被告所否認，
    並以前詞置辯。經查：
　㈠關於原告所有之系爭房屋滲漏水之損害是否為3號4樓房屋水
    管破裂所造成部分：
　1.系爭房屋內天花板、牆壁、地板、和室、傢俱等，均因漏水
    而嚴重毀損，業據原告提出系爭房屋內天花板、牆壁、地板
    、和室、傢俱受損照片可稽，揆其成因，依本院囑託基隆市
    建築師公會鑑定後所提出之鑑定報告略以：系爭房屋除廚房
    之外，呈現「全面性損壞」之情形，依以往建築漏水調查經
    驗，局部結構損壞漏水通常在局部位置經裂縫或直接滲透混
    凝土成局部滴漏或潮濕狀況。全部性滲漏除非上層全積水外
    ，大概都是透過管線本身或混凝土內管線老舊後產生之縫隙
    及毛細管現象到處串流。本件審酌系爭房屋以下各樓層之漏
    水狀況，及4樓檢修給水管後3號4樓以下之各樓層即未再漏
    水，判定上開「全面性損壞」之情形與3號4樓房屋水管破裂
    有關；至系爭房屋與73巷5號交界之牆面損壞原因，則判定
    為3號4樓水管破裂及73巷5號屋頂漏水各佔一半因素等語（
    見鑑定報告第5頁至第7頁），並檢送會勘紀錄表、使用執照
    相關圖面、勘查紀錄照片、現勘照片索引圖為佐。參以基隆
    市建築師公會之鑑定報告，係基於專業立場且依憑合理客觀
    之資料作成，堪足採為系爭房屋損害原因之認定依據。
　2.被告雖辯稱基隆市建築師公會之鑑定報告有被告所指論理矛
    盾之情形云云，然查基隆市○○○○○○○○○○○○○00巷0號屋頂漏水
    並非經結構縫隙直接到達73巷3號各戶外牆滲入牆內，而是
    與73巷3號4樓一樣逐層向下滲漏」，惟因5號大樓與系爭房
    屋、3號4樓房屋所在大樓為不同棟，管線系統各自獨立，縱
    其屋頂於漏水時有與3號4樓房屋相同向下逐層滲漏之情形，
    並不至於滲漏至系爭房屋、3號4樓房屋所在大樓之各樓層，
    此由鑑定報告記載「73巷5號棟之管線系統與73巷3號棟完全
    無關」等語，即足以推認。從而，基隆市建築師公會之鑑定
    報告有被告所指論理矛盾之情形云云，顯係曲解鑑定報告之
    語意，殊無足採信。　
　3.又被告雖抗辯系爭房屋於103年間即有漏水之情事，惟3號4
    樓之水費並無大幅增加之情形，且3號4樓房屋如欲使用自來
    水，必須透過加壓馬達加壓將水送往4樓，如該屋水管破裂
    ，則加壓馬達勢必24小時運作不中斷，然被告自始至終均未
    曾聽聞加壓馬達24小時運轉之聲音，可證系爭房屋漏水並非
    3號4樓房屋水管破裂所肇致云云。然查：
　⑴被告主張3號4樓房屋之水費於系爭房屋漏水期間，並無大幅
    增加之情事，惟水費究竟有無大幅增加，其前提須先確認該
    房屋於系爭房屋未漏水期間之使用度數，舉例言之，該房屋
    於系爭房屋未漏水期間之使用度數平均若為40度，於系爭房
    屋漏水期間之使用度數亦在40度上下，固可謂水費無大房增
    加，但該房屋如於系爭房屋未漏水期間之使用度數平均為20
    度，而於漏水期間之使用度數為30度至50度，此可謂水費無
    大幅增加？換言之，本件被告所提出3號4樓房屋之水費明細
    固記載有該屋於107年4月至109年2月間之用水度數，但並無
    與之一比較之基準，被告如何能謂該屋之水費無大幅增加？
    被告此部分之主張，顯有邏輯上之謬誤，殊無足採信。
　⑵至被告雖主張3號4樓房屋如欲使用自來水，必須透過加壓馬
    達加壓將水送往4樓，如該屋水管破裂，則加壓馬達勢必24
    小時運作不中斷，然被告自始至終均未曾聽聞加壓馬達24小
    時運轉之聲音云云。然按當事人主張有利於己之事實者，就
    其事實有舉證之責任，民事訴訟法第277條前段定有明文。
    本件被告就此部分事實之主張，並未提出任何證據資料，以
    為證明。況73巷5樓大樓屋頂於109年1月間設置遮雨棚前，
    被告所有之3號4樓房屋確有漏水之現象，然於設置遮雨棚後
    即停止漏水，惟該屋以下樓層仍有漏水之情形，迄至被告就
    3號4樓房屋進行水管檢修後，其他各樓層之房屋即停止漏水
    等事實，業據基隆市建築師公會之鑑定報告為詳實之記載（
    見鑑定報告第2頁至第3頁），足認系爭房屋漏水確為3號4樓
    房屋水管破裂所肇致。
　4.至被告雖又抗辯系爭房屋漏水果係3號4樓房屋水管破裂所致
    ，則系爭房屋受損處應僅侷限於水管破裂處附近，然由原告
    所提出系爭房屋受損照片觀之，其受損之情形遍及全屋，此
    與一般水管破裂造成之損害情形並不相同云云。惟按局部結
    構損壞漏水通常在局部位置經裂縫或直接滲透混凝土成局部
    滴漏或潮濕狀況；全部性滲漏除非上層全積水外，大概都是
    透過管線本身或混凝土內管線老舊後產生之縫隙及毛細管現
    象到處串流，業如前述。而本件系爭房屋除廚房外，係因3
    號4樓房屋水管破裂漏水，滲漏之水源透過管線本身或混凝
    土內管線老舊後產生之縫隙及毛細管現象到處串流，而造成
    「全面性損壞」之情形，業經基隆市建築師公會之鑑定報告
    明確說明，被告空言系爭房屋漏水果係3號4樓房屋水管破裂
    所致，則系爭房屋受損處應僅侷限於水管破裂處附近云云，
    並不足採。
　㈡關於被告就系爭房屋滲漏水之情形應否負損害賠償責任部分
    ：　　　　　
　1.按因故意或過失，不法侵害他人之權利者，負損害賠償責任
    。數人共同不法侵害他人之權利者，連帶負損害賠償責任 
    。又土地上之建築物或其他工作物所致他人權利之損害，由
    工作物之所有人負賠償責任。民法第184條第1項前段、第18
    5條第1項前段、第191條第1項前段分別定有明文。次按土地
    上之建築物或其他工作物之所有人縱將建築物或其他工作物
    出租予第三人，對該建築物或其他工作物所致他人權利之損
    害，除所有人對於設置或保管並無欠缺，或損害非因設置或
    保管有欠缺，或於防止損害之發生，已盡相當之注意外，所
    有人仍應負賠償責任（最高法院93年度台上字第1175號裁定
    意旨參照）。又民法第191條第1項所謂之土地上之工作物，
    係指以人工作成之設施，建築物係其例示。而建築物內部之
    設備如天花板、樓梯、水電配置管線設備等，屬建築物之成
    分者，為建築物之一部，應包括在內（最高法院95年度臺上
    字第310號判決意旨參照）。
　2.經查，被告為3號4樓房屋之所有權人，即負有保管、維護該
    房屋之設施，防免產生瑕疵對於他人造成損害之義務。而3
    號4樓房屋為73年間所興建，被告係於80年9月10日因買賣而
    取得該屋之所有權，此有3號4樓房屋之建物登記第一類謄本
    及房屋稅籍資料在卷可佐，是被告對於3號4樓房屋屋齡已30
    餘年，房屋內部之管線可能因老舊、損壞，而有漏水之狀況
    ，自有所認識。為免造成他人損害，理應適時檢修房屋之管
    線。然被告係於3號4樓房屋水管破裂造成系爭房屋之損害後
    ，始委請他人進行檢修，難謂已盡相當之注意、防免義務；
    依上開說明，被告自有過失，應對該公司負損害賠償責任。
　㈢關於原告所得請求損害賠償數額部分：　
  1.按依民法第213條第1項、第3項規定，關於損害賠償之債，
    債權人得請求債務人回復原狀，亦得請求支付回復原狀所必
    要之費用，以代回復原狀。
　2.經查：
　⑴本件原告主張系爭房屋因3號4樓房屋水管破裂而受有損害，
    須支出622,860元始能修復，業據原告提出勇漢公司出具之
    估價單在卷可佐。而該估價單所載維修項目，確屬必要，維
    修費用亦屬合理，亦有基隆市建築師公會之鑑定報告可茲參
    酌，則原告主張被告應賠償系爭房屋之修復費用622,860元
    ，確屬有據，應予准許。
　⑵被告雖抗辯系爭房屋與73巷5樓牆壁之損害，被告僅有2分之1
    之責任，不應由其負擔賠償該部分之損害云云。然原告所提
    勇漢公司出具之估價單所載維修項目為「拆除工程 全室天
    花板 壁紙拆除」、「泥作 部分樓板剝落去銹加固」、「垃
    圾清運」、「木作工程 新增全室平頂天花板 新增和室價高
    地板、新增門斗組」、「壁紙工程」、「水電工程 全室線
    路重拉新增」、「新增電箱開關插座崁燈」等，並不包含上
    開牆壁之損害。且按數人共同不法侵害他人之權利者，連帶
    負損害賠償責任，民法第185條第1項前段定有明文；又民事
    上之共同侵權行為（狹義之共同侵權行為，即加害行為）與
    刑事上之共同正犯，其構成要件並不完全相同，共同侵權行
    為人間不以有意思聯絡為必要，數人因過失不法侵害他人之
    權利，苟各行為人之過失行為，均為其所生損害共同原因，
    即所謂行為關連共同，亦足成立共同侵權行為，依民法第18
    5 條第1 項前段之規定，各過失行為人對於被害人應負全部
    損害之連帶賠償責任（最高法院67年台上字第1737號判例可
    資參照）。本件縱認原告請求賠償之範圍包含上開牆壁之損
    害，被告怠於檢修3號4樓房屋之水管及73巷5號屋頂漏水，
    既為原告所生損害之共同原因，依上所述，被告對於原告就
    上開牆壁所生之損害自應負全部損害之賠償責任，是原告請
    求被告給付全數損害賠償，並無不當。
　⑶至被告抗辯原告所請求之修復費用並未計算折舊云云，惟按
    修理材料依其性質，有獨立與附屬之別，若修理材料對於物
    之本體而言，已具獨立存在價值，因更換新品結果，將促成
    物於修繕後使用效能或交換價值之提昇，則侵權行為被害人
    逕以新品價額請求賠償，與舊品相較，勢將造成額外利益，
    而與損害賠償僅在填補損害之原理有違，故此部分修復費用
    之請求，非屬必要，應予折舊，此即最高法院77年度第9次
    民事庭會議決議㈠所指有關新品應予折舊之情形。反之，若
    修理材料本身不具獨立價值，僅能附屬他物而存在，或須與
    他物結合，方能形成功能之一部者，更換新品之結果，既無
    獲取額外利益之可言，且市場上復無舊品之交易市價可供參
    酌時，侵權行為被害人以新品修繕，就其價額請求賠償，仍
    屬必要與相當，無須予以折舊。而查，本件原告所請求系爭
    房屋之修復費用，其維修項目中有關拆除工程、泥作工程、
    垃圾清運、水電工程等項目無關折舊之問題外，其中有關系
    爭房屋平頂天花板、和室地板、門斗、壁紙、電箱、開關、
    插座、崁燈等項目，則均須與系爭房屋結合，始得形成功能
    之一部，更換新品之結果，原告並無獲取額外利益之可能，
    依前所述，自無庸計算折舊。
　㈣本件原告請求被告賠償其損害，其請求權是否已罹於時效？
　1.按消滅時效，自請求權可行時起算，以不行使為目的之請求
    權，自為行為時起算；因侵權行為所生之損害賠償請求權，
    自請求權人知有損害及賠償義務人時起，2年間不行使而消
    滅，自有侵權行為時起，逾10年者亦同，民法第128條、第1
    97條第1項分別定有明文。又行使權利，履行義務，應依誠
    實及信用方法，民法第148條第1項、第2項定有明文。再民
    法第197條第1項規定所謂「知有損害」，加害人之侵權行為
    如連續（持續）發生者，被害人之請求權亦不斷發生，則該
    請求權之消滅時效亦應不斷重新起算，因此，連續性侵權行
    為，於侵害終止前，損害仍在繼續狀態中，被害人無從知悉
    實際受損情形，自無法行使損害賠償請求權，其消滅時效自
    應俟損害之程度底定知悉後起算（最高法院86年度台上字第
    1798號、96年度台上字第188號判決意旨參照）。
　2.系爭房屋自103年間即有漏水之情形，雖據被告提出暖暖區
    調解委員會103年11月7日之調解通知書為證，然73巷5號大
    樓屋頂係於109年1月間施作遮雨棚，此為被告所自承。而被
    告所有之3號4樓房屋係於73巷5樓施作遮雨棚後進行水管檢
    修，檢修後系爭房屋即無漏水之情形等情，亦有基隆市建築
    師公會之鑑定報告可參。換言之，被告所有之3號4樓房屋水
    管破裂導致系爭房屋漏水，至少是發生或其造成系爭房屋損
    害之狀態係繼續至109年1月間，則原告本於侵權行為之法律
    關係之請求權消滅時效，自應由109年1月間起算，而原告係
    於109年4月9日向本院提起本件損害賠償訴訟，此有原告起
    訴狀上本院之收文章戳在卷可稽，足認本件原告基於侵權行
    為之法律關係，提起之本件訴訟，並未罹於2年之消滅時效
    。
　㈤末按給付無確定期限者，債務人於債權人得請求給付時，經
    其催告而未為給付，自受催告時起，負遲延責任；遲延之債
    務，以支付金錢為標的者，債權人得請求依法定利率計算之
    遲延利息；應付利息之債務，其利率未經約定，亦無法律可
    據者，週年利率為百分之5，民法第229條第2項、第233條第
    1項前段、第203條分別定有明文。本件原告依侵權行為法律
    關係請求賠償修復費用，屬於金錢債務，且未定清償期限，
    其請求加計自起訴狀繕本送達翌日即109年4月16日起至清償
    日止，按週年利率百分之5計算之利息，亦屬有據。
五、綜上所述，原告依民法第184條第1項、第185條第1項、第19
    1條第1項之規定，請求被告給付622,860元，及自109年4月1
    6日起至清償日止，按週年利率百分之5計算之利息為有理由
    ，應予准許。
六、本件兩造均陳明願供擔保聲請宣告假執行或免為假執行，核
    無不合，爰分別酌定相當之擔保金額，予以准許。
七、本件事證已臻明確，兩造其餘主張、舉證及攻擊防禦方法暨
    所提出未經本院援用之證據資料，核與判決結果不生影響，
    爰不逐一論述，附此敘明。
八、據上論結，本件原告之訴為有理由，依民事訴訟法第78條、
    第390條第2項、第392條，判決如主文。
中　　華　　民　　國　　110 　年　　10　　月　　28　　日
                  民事庭法　官　周裕暐　　　　　
以上正本係照原本作成。
如對本判決上訴，須於判決送達後20日內向本院提出上訴狀。如
委任律師提起上訴者，應一併繳納上訴審裁判費。
中　　華　　民　　國　　110 　年　　10　　月　　28　　日
                        書記官　謝佳妮